【裁判字號】    95,上訴,2435
【裁判日期】    950928
【裁判案由】    強盜等
【裁判全文】
臺灣高等法院刑事判決                95年度上訴字第2435號
上  訴  人  臺灣板橋地方法院檢察署檢察官
上  訴  人
即  被  告  乙○○
指定辯護人  本院公設辯護人丙○○
上列上訴人因被告強盜等案件，不服臺灣板橋地方法院94年度訴
字第2873號，中華民國95年6月6日第一審判決（起訴案號：臺灣
板橋地方法院檢察署94年度偵字第17377號），提起上訴，本院
判決如下：
    主  文
上訴駁回。
    事  實
一、乙○○與甲○○（另行審理）共同基於意圖為自己不法所有
    之犯意聯絡，於民國94年10月9日下午2時許，由甲○○攜帶
    對人生命、身體具有危險性之破壞剪1支，二人共乘車號RFA
    -206號機車，一同前往臺北縣樹林市○○街133巷29號旁防
    火巷搭建之車庫（未關門）內，趁無人注意之際，由甲○○
    持破壞剪先撬開車庫內工具箱鎖頭，打開工具箱竊取戊○○
    及其父所有之電動切割器1台，並由乙○○將該電動切割器
    搬至上開機車之腳踏板上，甲○○並將破壞剪交乙○○保管
    ，得手後正欲騎乘機車逃逸之際，適為丁○○及其妻欲至車
    庫旁開車而當場發覺，丁○○旋即上前質問，為求控制現場
    ，並要求乙○○及甲○○跪下，甲○○旋即跪在現場，而乙○○見事跡敗露，竟為脫免逮捕，並未下跪，且佯向丁○○
    解釋係在拿自己的東西，旋以手中之破壞剪攻擊丁○○而施
    以強暴，丁○○即時反應伸手抓住破壞剪，致受有左手擦挫
    傷之傷害，丁○○並隨即持倉庫內之鐵棍反擊乙○○（乙○○受傷部分未據告訴）。嗣因丁○○之兄戊○○聞訊前來，
    協助逮捕欲逃離現場之乙○○，及警方據報到場處理，當場
    扣得上開破壞剪1支。
二、案經丁○○訴由臺北縣政府警察局樹林分局報請臺灣板橋地
    方法院檢察署檢察官偵查起訴。
    理  由
一、訊據上訴人即被告乙○○矢口否認有何加重強盜犯行，辯稱
    ：甲○○打電話給我要我幫他搬工具，並騎機車載我去現場
    ，當時工具箱已打開，未看見遭破壞的鎖，甲○○即從工具
    箱拿切割器給我，我將之放置於機車腳踏板上，破壞剪是甲○○偷完後交給我的，並未以破壞剪攻擊丁○○，果有拿工
    具打他，其傷勢豈會如此輕云云。
二、經查：
  (一)證人戊○○、丁○○於警詢中之陳述，固屬被告以外之人於
    審判外之言詞陳述，惟被告及其辯護人於本院對之表示「沒
    有意見」（見本院卷第41頁反面），僅爭執證明力部分（見
    本院卷第20頁反面），且均未於言詞辯論終結前對之聲明異
    議，依刑事訴訟法第159條之5第2項規定，視為已有將該等
    傳聞證據採為證據之同意，本院審酌證人戊○○、丁○○均
    係就自己親身經歷為陳述，且查無違法取證之情形，認應係
    出於其自由意志，認其等審判外陳述具有可信性，並無不適
    宜作為證據之情形，具有證據能力，核先敘明。
  (二)上揭事實，業據證人丁○○、戊○○於警詢及原審證述明確
    （見偵查卷第21頁、第26頁、原審卷第103至108頁）；且由
    案發現場工具箱照片觀之，該工具箱上鎖頭已然遭破壞，足
    徵證人戊○○於本院陳稱：我能確定工具箱鎖頭係遭破壞剪
    剪斷，因之前被破壞過，故換新後又被剪斷，且切割器已在
    被告機車上等語不虛（見本院卷第19頁反面）；復有贓物認
    領保管單1件、現場暨贓證照片10張附卷足證（見偵查卷第2
    8頁、第33至37頁）。是系爭工具箱係遭破壞剪剪斷鎖頭後
    ，其內切割器方遭竊取無訛。
  (三)被告雖辯稱係應原審共同被告甲○○之電請，協助搬運工具
    ，並由甲○○載其前往，現場工具箱已打開云云，並於原審
    舉黃嘉鴻為聽聞此訊之人證，而證人甲○○於本院亦附合其
    說（見本院卷第78頁）。然證人黃鴻嘉所聽聞甲○○請被告
    去搬東西（見原審卷第173至174頁），係經由被告轉述而得
    知，並未親聞通話內容，亦不能確定當日是否即為案發日，
    故是否即能為有利被告之認定，即非無疑。況被告自己對於
    甲○○電請其幫忙搬運何物、為何搬運，亦陳述不一，或曰
    係甲○○工作需要，故而搬運工具，該批工具甲○○稱屬其
    同事所有（見偵查卷第5頁），或曰係甲○○之友請甲○○
    搬東西，甲○○復要求被告幫忙，惟甲○○並未說明搬運何
    物云云（見原審卷第172至173頁），故被告對於究係為甲○○自己或幫甲○○朋友搬運而前往現場？究係搬運工具或不
    知名之物等事項，被告竟無法陳述一致，是甲○○電邀被告
    幫忙搬運物品是否屬實，顯屬可疑，而無法令人遽信。而原
    審共同被告甲○○於原審亦已坦承：「俊英街那件，我與乙○○有去偷切割器，偷到後對方就出來，叫我們兩人跪下，
    我有跪下，但乙○○不跪下」等節（見原審卷第49頁），核
    與證人丁○○前述於警詢及原審證述情節相符。雖甲○○於
    警詢及偵查中一度供稱：切割器是綽號「阿祥」之友人請其
    去搬的云云（見偵查卷第17頁），惟對有關「阿祥」之年籍
    、住址等資料均無法提供查證，甚稱：無法聯絡到「阿祥」
    ，不知道搬切割器作何用途，也沒有問朋友為何叫我去拿切
    割器，只說拿回我家，他會再跟我聯絡，我不知道他家住哪
    裡云云（見偵查卷第17頁、第45頁），是其所供已與一般受
    託代為搬運物品之常情，顯然不符。況果如被告所稱，甲○○載其前往現場時，工具箱已打開，則甲○○既然已經到現
    場破壞工具箱，衡情應將贓物直接取走並迅速脫離現場才是
    ，怎有再打電話載被告至現場共同搬運之理？再從被告與甲○○遭人發現竊盜犯行後之反應，據證人丁○○於原審證稱
    ：看到兩個人在拿工具時，我有問他們做什麼，他們說是在
    拿自己的東西，並沒有說是朋友叫他們去搬這些東西等語（
    見原審卷第103至104頁）；證人戊○○亦證稱：在捉被告之
    過程中，被告只有講他是隨甲○○來的，不是小偷，住在附
    近，解釋為何至戊○○家中，要找機會逃跑等語（見原審卷
    第108頁、本院卷第79頁正、反面），顯見被告在案發現場
    為證人丁○○、魏興順發現及逮捕時，均未曾表示在幫他人
    搬運物品，反而一再以是在搬運自已的東西、是住在該處云
    云欲掩飾犯行，並急欲逃離現場，此亦足徵被告確有在場參
    與竊盜之行為。參酌被告等竊取之切割器1台，體積重量均
    非達須二人合力始能搬運之程度，有卷附切割器照片足佐，
    是衡諸常情，茍非係欲共同行竊之人，同案被告甲○○何須
    通知被告到場目擊其行竊過程？故甲○○嗣於本院所陳，係
    為迴護被告。及被告前述辯稱，無非係將破壞工具箱鎖頭之
    責，卸由甲○○一人承擔，據此逃避其與甲○○對持破壞剪
    竊盜一事，有犯意聯絡與行為分擔之情，均不足採信。
  (四)系爭工具箱鎖頭，係遭破壞剪剪斷，已如前述，而破壞剪乃
    原審共同被告甲○○帶至現場，業據甲○○供述在卷（見偵
    查卷第17頁），惟被告對此卻供述不同，先稱其二人未帶工
    具至現場，破壞剪係甲○○由工具箱中取出（見偵查卷第5
    頁）；後改稱不知甲○○交付之破壞剪如何來的（見偵查卷
    第46頁、原審卷第180頁）云云，果被告真不知至現場目的
    在行竊，而破壞剪又係甲○○所攜帶，僅須據實告知即可，
    何以開始即否認有攜帶破壞剪一事，此正足以顯示被告之情
    虛。而被告與甲○○所持以行竊之破壞剪1支，係屬金屬製
    品，有照片足佐（見偵查卷第37頁），可持以敲擊人之身體
    致人傷亡，係屬對人之生命、身體安全具有危險性之兇器甚
    明。故被告共同攜帶兇器竊盜之此部分基礎事實，堪以認定
    。
  (五)被告於竊盜後為脫免逮捕施暴之準強盜犯罪事實部分，業據
    證人丁○○於原審證述綦詳：當時見兩個人在拿我爸的工具
    ，我有問他們在做什麼，他們說是在拿自己的東西，但東西
    明明是我爸的，我剛看到他們時，就叫他們跪下，因為當時
    我只有1個人，他們兩個人，手上又有工具，我要控制場面
    ，其中1個有跪下，另1個要跑，要跑的人手上拿著1支破壞
    剪要攻擊我，向我頭部打過來，我伸手出來接住致手受傷，
    ，我拿旁邊的鐵棍反擊他，偵查卷第34頁照片上穿黑色衣服
    的人是跪下的人，另外穿紅衣服（應為土黃色）的人是要跑
    走並攻擊我的人，我哥後來抓住的那個人，也是穿紅衣（應
    為土黃色衣）的人等語（見原審卷第103至105頁）。參酌證
    人戊○○於本院證述：雖其至現場時未看見被告是否與丁○○打架，然看到被告要逃跑等語（見本院卷第79頁正、反面
    ），則被告確有脫免逮捕而逃逸之行為。復有證人丁○○左
    手擦挫傷之急診就醫診斷證明書在卷足佐（見偵查卷第24頁
    ），而被告於原審亦承偵查卷第34頁照片中穿著土黃色上衣
    之人為其本人無誤，及被告甲○○有將破壞剪交給被告等語
    （見原審卷第177頁、第181頁），是被告確為脫免逮捕，持
    破壞剪攻擊證人丁○○。被告嗣辯稱未逃離現場，亦未持破
    壞剪攻擊屋主，果有意攻擊，證人丁○○傷勢必不僅於此云
    云，顯係事後畏罪卸責之詞，不足採信。至被告於本院聲請
    傳喚證人丁○○，惟丁○○經本院傳喚而於審理期日未到庭
    ，然其於原審已證述明確，且經被告之辯護人當庭詰問，參
    以本案事證已明，故無再傳喚之必要，併此敘明。
  (六)綜上所述，本件事證明確，被告犯行洵堪認定，應予論罪科
    刑。
三、核被告所為，係犯刑法第330條第1項攜帶兇器之加重準強盜
    罪（檢察官起訴書雖記載被告係犯刑法第329條之準強盜罪
    ，惟業經蒞庭檢察官於原審審理中當庭補充更正起訴法條，
    見原審卷第182頁）。被告為脫免逮補，當場對證人丁○○
    施以強暴，雖致丁○○受傷，惟並無證據證明被告另有傷害
    之故意，應認係準強盜罪之當然結果，不另論傷害罪。又按
    竊盜因防護贓物、脫免逮捕，而當場實施強暴、脅迫，論以
    強盜之規定，自以實施強暴、脅迫之人為限，其他竊盜共犯
    對於行強如無犯意之聯絡者，不容概以強盜論擬（最高法院
    23年上字第2316號判例、79年台上字第8號判決意旨參照）
    。是本案被告為脫免逮捕，對證人丁○○施以強暴，係屬臨
    時起意，並無證據證明與同案被告甲○○間就該強暴行為有
    何犯意聯絡，是二人並非屬共同正犯，起訴書認被告與甲○○二人間，為共同正犯，應予更正。又被告前於92年間，因
    違反毒品危害防制條例案件，經原審法院判處應執行有期徒
    刑8月確定，甫於93年9月8日執行完畢，此有被告前案紀錄
    表乙紙附卷可稽，茲於五年以內再故意犯本件有期徒刑以上
    之罪，不論依修正前之刑法第47條，或修正後之刑法第47條
    第1項之規定，均構成累犯，對被告而言並無有利或不利之
    情形，自不生新舊法比較之問題，應逕依修正前之刑法第47
    條，論以累犯，並加重其刑。
四、原審本同上之見解，適用刑法第330條第1項、第38條第1項
    第2款、修正前刑法第47條，並爰審酌被告犯罪之動機、目
    的、手段、犯罪所得利益、犯行對被害人及社會治安所生之
    危害、犯罪後猶否認犯行，顯無悔意之態度等一切情狀，量
    處有期徒刑7年6月；及扣案之破壞剪1支，係被告為本案之
    基礎犯罪行為（攜帶兇器竊盜）所用之物，且為該犯行之共
    犯甲○○所有，依法諭知沒收。核其認事用法，俱無不合，
    量刑亦甚妥適。檢察官上訴就原審業已依職權斟酌量刑之事
    項爭執，及被告上訴否認犯行，均無理由，均應予駁回。
據上論斷，應依刑事訴訟法第368條，判決如主文。
本案經檢察官曾忠己到庭執行職務。
中    華    民    國    95    年    9     月    28    日
                  刑事第二十庭審判長法  官  尤豐彥
                                    法  官  吳鴻章
                                    法  官  魏新國
以上正本證明與原本無異。
如不服本判決，應於收受送達後十日內向本院提出上訴書狀，其
未敘述上訴之理由者並得於提起上訴後十日內向本院補提理由書
（均須按他造當事人之人數附繕本）。
                                    書記官  吳玉華
中    華    民    國    95    年    9     月    28    日
附錄：本案論罪科刑法條全文
中華民國刑法第330條：
犯強盜罪而有第三百二十一條第一項各款情形之一者，處七年以
上有期徒刑。
前項之未遂犯罰之。
中華民國刑法第329條：
竊盜或搶奪，因防護贓物、脫免逮捕或湮滅罪證，而當場施以強
暴脅迫者，以強盜論。
中華民國刑法第321條：
犯竊盜罪而有左列情形之一者，處六月以上、五年以下有期徒刑：
一  於夜間侵入住宅或有人居住之建築物、船艦或隱匿其內而犯之
    者。
二  毀越門扇、牆垣或其他安全設備而犯之者。
三  攜帶兇器而犯之者。
四  結夥三人以上而犯之者。
五  乘火災、水災或其他災害之際而犯之者。
六  在車站或埠頭而犯之者。
前項之未遂犯罰之。


司法院資訊處製作；財團法人民間司法改革基金會備份。
